【裁判字號】    96,易,2372
【裁判日期】    970421
【裁判案由】    詐欺
【裁判全文】
臺灣士林地方法院刑事判決              96年度易字第2372號
公  訴  人  臺灣士林地方法院檢察署檢察官
被      告  乙○○
上列被告因詐欺案件，經檢察官提起公訴（96年度偵字第13855號）
，及移送併辦（96年度偵字第15347 號）本院判決如下：
    主  文
乙○○幫助意圖為自己不法之所有，以詐術使人將本人之物交付
，處有期徒刑伍月，如易科罰金，以新臺幣壹仟元折算壹日。
    事  實
一、乙○○明知將自己銀行帳戶提供他人使用而成為人頭帳戶，
    依一般社會生活之通常經驗，本可預見將成為不法集團收取
    他人受騙款項之用，而幫助他人從事詐欺犯罪，竟仍不違背
    其本意，基於幫助詐欺之犯意，於不詳時間、地點，將其於
    民國96年10月11日所申請之第一商業銀行汐止分行（下稱第
    一銀行），帳號：00000000000 號帳戶及先前於95年9 月14
    日所申請之臺北富邦銀行汐止分行帳號000000000000號帳戶
    之存摺、提款卡及密碼，提供予姓名年籍不詳之詐騙集團成
    員使用，而以此方式幫助該詐欺集團向他人詐取財物，嗣該
    詐騙集團某成員意圖為自己不法所有之犯意，於96年10月12
    日21時30分許，以撥打電話方式，向黃鑾妃佯稱：為網路購
    物賣家之會計，因先前購物款項，誤設為分期付款，向黃鑾
    妃詢問宜欣郵局電話云云，10 分 鐘後又有自稱宜欣郵局主
    任之詐騙集團成員，以電話要求黃鑾妃至提款機取消分期付
    款，致黃鑾妃陷於錯誤，於同日23時許，在臺中市○○路○
    段160 號臺北富邦銀行提款機，依指示先後轉帳匯款15萬7
    千元至乙○○上揭臺北富邦銀行汐止分行帳戶內，嗣該詐騙
    集團，又於96年10月12日晚上9 時53分許，以撥打電話方式
    ，向甲○○佯稱為奇摩網路購物會計，因先前購物款項，誤
    設為分期付款，要求甲○○協助終止匯款，致甲○○陷於錯
    誤，於96年10月12日晚上11時49分許，依指示轉帳匯款新臺
    幣（下同）10萬元至乙○○上揭第一銀行帳戶內，嗣因甲○
    ○發覺有異，報警循線查悉上情。
二、案經臺北縣政府警察局汐止分局報告臺灣士林地方法院檢察
    署檢察官偵查起訴及移請本院併案審理。
    理  由
一、被告及檢察官對於以下本院作為得心證依據之各項證據資料
    ，均不爭執證據能力，且於審理程序同意作為證據，本院審
    酌上開各項證據作成時之狀況，認為並無不可信或不適當之
    情事，依刑事訴訟法第159 條之1 第2 項及第159 條之5 之
    規定，均認有證據能力，合先敘明。
二、訊據被告乙○○坦承上揭2 個金融帳戶，均係伊所申辦，惟
    矢口否認有何幫助詐欺犯行，辯稱：系爭2 個金融帳戶之存
    摺、提款卡伊一直都是放在其所乘騎之機車置物箱內，提款
    卡密碼也寫在1 張紙上放在存摺內，但不知何時、地遭人全
    部偷走，伊並未提供帳戶供詐騙集團成員使用云云。
三、經查：
（一）本件被害人甲○○、黃鑾妃因受詐騙集團成員電話訛詐，
      而將財物以轉帳、匯款方式轉、匯入被告所開戶之2 個金
      融帳戶，旋遭詐騙集團成員提領之事實，業據證人即被害
      人甲○○、黃鑾妃及證人第一銀行職員潘瑞評於警詢時分
      別證述綦詳，並有甲○○提供之自動付款機客戶交易明細
      單影本、第一銀行00000000000 帳戶之交易明細表、台北
      富邦銀行開戶資料及交易明細表附於偵查卷可稽，被害人
      等因被詐騙集團詐騙而將財物匯、轉入被告所有上揭2 個
      金融帳戶之情，至為明確。
（二）被告雖以前詞置辯，然查：
  1.詐欺正犯為避免員警自帳戶來源回溯追查出真正身分，乃以
    他人帳戶供作詐得款項出入之帳戶，此為詐欺正犯需利用他
    人帳戶之原因，相應於此，詐欺正犯亦會擔心如使用他人遺
    失帳戶，將時時處於該帳戶被申報掛失止付之風險中，隨時
    有可能因帳戶持有人發現帳戶存摺、金融卡遺失而辦理掛失
    止付，使詐騙集團無法順利提取被害人所匯之款項，甚至遭
    帳戶持有人以辦理補發存摺、變更印鑑、密碼之方式，將帳
    戶內存款提領一空，致其費盡周章所詐得之款項化為烏有。
    故詐欺正犯所使用之帳戶，必須為其所能控制之帳戶，始能
    確保詐得款項。申言之，詐欺正犯絕不可能使用他人遺失存
    摺、印鑑、密碼之帳戶供作詐得款項匯入之帳戶，以免除遭
    真正帳戶持有人提領或掛失之風險。是被告辯稱：系爭帳戶
    係因失竊而遭詐欺集團利用云云，已有悖於常理，不足採信
    。
  2.再依一般生活經驗，於金融機構開戶後只需攜帶提款卡即
    可辦理提款、轉帳，除非確有使用存摺之必要，否則不可能
    隨身攜帶外出，且攜出使用完畢亦會再攜回謹慎收藏保管，
    殊無隨意置於他人隨手可得處所，更無可能將存摺與提款卡
    及密碼同放置一起之理。被告於本院審理時陳稱：伊因當時
    都在排戲，於96年10月11日去第一銀行辦理開戶後即將存摺
    、提款卡及原先辦理開戶之台北富邦銀行之存摺、提款卡連
    同書寫密碼之小紙張均放在機車的置物箱裡面，經過2 、3
    天後候才發現一起被偷等語，是被告竟將攸關自己金融機構
    提、存、匯款重要資料之存摺、提款卡及密碼，一同隨意放
    置於機車置物箱內，而依現今社會機車盜竊案件猖獗程度，
    殊難想像有人會將財物長久放置於機車置物箱內，然被告竟
    反其道而行，以機車置物箱為貯放金融帳戶資料之場所，實
    異於常理。
  3.另被告又稱：「當天開完戶後身上應該剩一千元以下。剩下
    的錢有放在我包包裡面（中長度體積的包包），比今天我帶
    來的包包大（當庭丈量為長33公分、寬25公分），其他證件
    （除了三本存摺放在置物箱外，當日的開戶印章、駕照、行
    照、身分證我都放在包包內帶到拍戲地點，至於第一銀行內
    湖分行提款卡當日有沒有帶我忘記了，平常一向放在皮夾，
    皮夾會換，所以不一定會帶第一銀行內湖分行的提款卡）也
    都放在包包裡面。」（見本院審判筆錄第11頁），則被告既
    將其證件及其他銀行之提款卡均放於其包包並隨身攜帶，何
    以會單獨將系爭2 張提款卡另置於機車之置物箱內？是被告
    所辯將存摺、提款卡收藏在機車置物箱內且不知何時、地被
    偷之辯詞，顯有悖於一般智識正常之人處理、保管自己財物
    帳冊之妥善謹慎態度，所辯顯係臨訟杜撰，要難採信。
（三）又於金融機構開設帳戶並請領存摺、金融卡一事，係針對
      個人身分之社會信用而便利資金流通，具有強烈之屬人性
      ，而存摺、提款卡、印章等物，事關個人財產權益之保障
      ，其專有性甚高，一般人均有妥為保管及防止他人任意使
      用之認識，縱因特殊情況偶需交付他人使用，亦必深入瞭
      解用途及合理性始予提供；若該等專有物品如落入不明人
      士手中，極易被利用為與財產有關之犯罪工具，此亦為吾
      人依一般生活認知所易於體察之常識。而有犯罪意圖者，
      非有正當理由，竟徵求他人提供帳戶，客觀上可預見其目
      的係為供某筆資金存入後再行領出之用，且係有意隱瞞其
      資金存入提領之流程並避免行為人身分曝光，吾人本於一
      般生活認知均易於瞭解，媒體復一再報導此等詐騙集團為
      規避查緝而使用他人帳戶以遂行詐欺之不法犯罪態樣。被
      告既可預見將帳戶交付不熟識之他人使用，將幫助他人實
      施詐欺犯罪，竟仍將其帳戶存摺、提款卡及密碼交付來路
      不明之人，使該人得自其帳戶領取款項，其顯有縱以其帳
      戶實施詐欺犯罪亦不違背其本意之幫助意思至明。
（四）綜上所述，被告明知將存摺、提款卡、提款卡密碼等有關
      個人財產、身分之物品，淪落於不明人士手中，極易被利
      用為與財產有關之犯罪工具，被告竟加以同意，顯然對於
      其所有帳戶作為不法使用，有所認識且並不違背其本意，
      是雖卷內事證並無積極證據證明被告知悉該詐騙集團將如
      何犯罪，但其既對帳戶交付他人使用，可能遭犯罪集團用
      以犯罪有所預見，且不違背本意而為之，應有幫助詐欺取
      財之不確定故意甚明，被告犯行事證明確，應依法論科。
四、核被告所為，係犯刑法第30條第1 項、第339 條第1 項之幫
    助詐欺取財罪。告對詐欺正犯提供帳戶資以助力，但並未參
    與詐欺犯罪行為之實行，應屬幫助他人實行犯罪行為，為幫
    助犯，爰依刑法第30條第2 項規定減輕其刑。又詐騙集團以
    電話向被害人甲○○、黃鑾妃等人詐騙之時間均係96年10月
    12 日21 時許，被害人甲○○、黃鑾妃等人均匯款至被告在
    臺北縣汐止市地區開立之金融帳戶，顯係被告於同一時間、
    地點將其第一商業銀行汐止分行及臺北富邦銀行汐止分行帳
    戶之存摺、提款卡及密碼交付詐騙集團成員，應認被告係以
    一行為1 次交付2 個金融帳戶存摺、提款卡予詐騙集團成員
    ，又本件實行詐欺犯罪者，先後雖有2 次詐欺取財犯行，惟
    被告僅有1 次提供2 個帳戶予本件實行詐欺犯罪者之行為，
    被告應成立想像競合犯，僅構成幫助詐欺取財罪一罪。公訴
    人於起訴書中雖未敘及事實欄所載被告幫助詐欺集團詐得黃
    鑾妃15萬7 千元之犯行，惟此部分已據檢察官以96年度偵字
    第15347 號移請本院併案審理，且與起訴部分敘及之事實有
    想像競合之裁判上一罪關係，本院自得併予審究，附此敘明
    。爰審酌被告提供帳戶供他人從事詐財犯行，其所為影響社
    會正常交易安全，增加被害人尋求救濟之困難，並使犯罪之
    追查趨於複雜，助長詐欺犯罪氣焰，暨其犯罪之動機、目的
    、手段、生活狀況、品行、智識程度及犯後態度等一切情狀
    ，量處如主文所示之刑，並諭知易科罰金之折算標準。
據上論斷，應依刑事訴訟法第299 條第1 項前段，刑法第339 條
第1 項、第30條第2 項、第55條、第41條第1 項前段，刑法施行
法第1 條之1 ，判決如主文。
本案經檢察官翁偉倫到庭執行職務。
中    華    民    國    97    年    4     月    21    日
                  刑事第一庭審判長法  官  洪英花
                                  法  官  雷雯華
                                  法  官  賴邦元
以上正本證明與原本無異。
如不服本判決，應於收受送達後10日內向本院提出上訴書狀，其
未敘述上訴理由者，應於上訴期間屆滿後20日內向本院補提理由
書狀（均須按他造當事人之人數附繕本）。
                                  書記官  游育慈
中    華    民    國    97    年    4     月    21    日
附錄本案論罪科刑法條之依據：
中華民國刑法第339條
（普通詐欺罪）
意圖為自己或第三人不法之所有，以詐術使人將本人或第三人之
物交付者，處5年以下有期徒刑、拘役或科或併科1千元以下罰金
。
以前項方法得財產上不法之利益或使第三人得之者，亦同。
前二項之未遂犯罰之。


司法院資訊處製作；財團法人民間司法改革基金會備份。
